【裁判字號】    98,訴,372
【裁判日期】    980713
【裁判案由】    毒品危害防制條例
【裁判全文】
臺灣臺北地方法院刑事判決               98年度訴字第372號
公  訴  人  臺灣臺北地方法院檢察署檢察官
被      告  甲○○
                    （現另案於臺灣臺北監獄執行中）
上列被告因違反毒品危害防制條例案件，經檢察官提起公訴（98
年度毒偵字第427號、98年度毒偵字第532號），嗣於準備程序中
就被訴事實為有罪之陳述，本院以簡式審判程序審理，判決如下
：
    主  文
甲○○施用第一級毒品，累犯，處有期徒刑拾月；又施用第一級
毒品，累犯，處有期徒刑拾月，扣案之第一級毒品海洛因粉末（
毛重零點陸公克、淨重零點肆公克）沒收銷燬、包裝袋壹個沒收
。應執行有期徒刑壹年陸月，扣案之第一級毒品海洛因粉末（
毛重零點陸公克、淨重零點肆公克）沒收銷燬、包裝袋壹個沒收
。
    事  實
一、甲○○曾於民國90年間因犯施用毒品案件，經依本院以90年
    度毒聲字第1469號裁定令入勒戒處所施以觀察、勒戒後，認
    有繼續施用毒品之傾向，復由本院以90年度毒聲字第1872號
    裁定令入戒治處所施以強制戒治，嗣經本院以91年度毒聲字
    第167號裁定停止戒治，所餘戒治期間付保護管束，復經本
    院以91年度毒聲字第904號裁定撤銷停止戒治，令入戒治處
    所施以強制戒治，92年3月2日執行完畢出所，嗣經臺灣臺北
    地方法院檢察署檢察官於92年4月7日以92年度戒毒偵字第50
    號為不起訴處分確定。又因竊盜、違反毒品危害防制條例（
    施用毒品）、竊盜為法院判決有罪確定，並為臺灣高等法院
    以94年度聲字第678號裁定應執行刑有期徒刑1年確定，於95
    年1月24日縮刑期滿執行完畢。再於95年間因竊盜罪，經本
    院以95年度簡字第1283號判決判處有期徒刑4月，如易科罰
    金以銀元300元折算1日確定。嗣另因違反毒品危害防制條例
    （施用毒品）、竊盜、違反毒品危害防制條例案件（施用毒
    品）為法院判決有罪確定，並經本院以96年度聲字第457號
    裁定應執行刑有期徒刑2年2月確定。因適用中華民國九十六
    年罪犯減刑條例，經本院以96年度聲減字第2080號裁定減刑
    並另定其應執行刑為有期徒刑1年1月確定，嗣於97年2月2日
    縮刑期滿執行完畢。詎仍不知悔改，復基於施用第一級毒品
    海洛因之犯意，分別於97年12月26日下午3時許、98年1月18
    日下午2時許，在其位於臺北市○○區○○街臨67之13號家
    之房間內、臺北市○○區○○街附近麥當勞店之廁所內，同
    以將海洛因放入其所有針筒內以礦泉水混合後，施打入手臂
    血管內之方式，各施用第一級毒品海洛因1次，施用後即將
    使用過之針筒丟棄，嗣於97年12月27日凌晨零時10分許、98
    年1月19日上午11時10分許，分別在臺北市大安區○○○路○
    段126巷口為警攔檢查獲及在臺北市○○區○○路232號前，
    為警查獲，於98年1月19日上午11時10分許所查獲者，尚扣
    得其所有第一級毒品海洛因1包（毛重0.6公克，淨重0.4公
    克），2次均經採尿送驗後，始知上情。
二、案經臺北市政府警察局大安分局、萬華分局分別報告臺灣臺
    北地方法院檢察署檢察官合併偵查起訴。
    理  由
一、訊據被告甲○○對於上開事實坦承不諱（詳本院卷第65頁）
    ，且經將被告為警查獲前後2次採集之尿液送臺灣尖端先進
    生技醫藥股份有限公司鑑驗，2次均呈鴉片類、嗎啡、可待
    因陽性反應，有該公司98年1月7日出具之濫用藥物檢驗報告
    、臺北市政府警察局偵辦毒品案件尿液檢體委驗單共4紙附
    卷可稽（詳98年度毒偵字第532號偵查卷第7頁、第13頁、98
    年度毒偵字第427號偵查卷第47頁、第48頁），該公司分別
    以ＥＩＡ酵素免疫分析法、ＧＣ／ＭＳ氣相層析質譜儀分析
    法為初步、確認檢驗，其結果信而有徵，足為本院判斷之依
    據，此外又有第一級毒品海洛因1包（毛重0.6公克，淨重0.
    4公克）扣案可資佐證，足認被告上開自白與事實相符。又
    毒品危害防制條例於92年7月9日修正公布，自93年1月9日施
    行，其中第20條、第23條將施用毒品之刑事處遇程序，區分
    為「初犯」及「5年內再犯」、「5年後再犯」。依其立法理
    由之說明：「初犯」，經觀察、勒戒或強制戒治後，應為不
    起訴處分或不付審理之裁定；經觀察、勒戒或強制戒治執行
    完畢釋放後，「5年內再犯」者，因其再犯率甚高，原實施
    之觀察、勒戒及強制戒治既已無法收其實效，爰依法追訴或
    裁定交付審理。至於經觀察、勒戒或強制戒治執行完畢釋放
    後，「5年後再犯」者，前所實施之觀察、勒戒或強制戒治
    已足以遮斷其施用毒品之毒癮，為期自新及協助其斷除毒癮
    ，仍適用「初犯」規定，先經觀察、勒戒或強制戒治之程序
    。從而依修正後之規定，僅限於「初犯」及「5年後再犯」
    二種情形，始應先經觀察、勒戒或強制戒治程序。倘被告於
    5年內已再犯，經依法追訴處罰，縱其第3次（或第3次以上
    ）再度施用毒品之時間，在初犯經觀察、勒戒或強制戒治執
    行完畢釋放5年以後，已不合於「5年後再犯」之規定，且因
    已於「5年內再犯」，顯見其再犯率甚高，原實施之觀察、
    勒戒或強制戒治，已無法收其實效，即應依該條例第10條處
    罰（詳參最高法院95年度第7次刑事庭會議決議意旨）。本
    件經查被告前有如事實欄所述之施用毒品犯行，有臺灣高等
    法院被告前案紀錄表在卷可憑，是被告係於受觀察、勒戒及
    強制戒治執行完畢釋放，5年後，再犯本件2次施用第1級毒
    品之犯行，惟被告既於前揭強制戒治執行完畢釋放後5年內
    曾犯施用毒品案件，且判處罪刑確定，揆諸前開說明，應認
    被告之再犯率甚高，原實施之觀察、勒戒或強制戒治，已無
    法收其實效，非屬「5年後再犯」之情形，仍應逕行追訴處
    罰。綜上所述，本件事證明確，被告犯行洵堪認定，應依法
    論科。
二、核被告2次所為，均係犯毒品危害防制條例第10條第1項之施
    用第一級毒品罪。被告所犯上開2罪，犯意個別，行為互殊
    ，依法予以分論並罰。另被告於施用第一級毒品海洛因前後
    持有第一級毒品海洛因之行為，既意在供己施用，其持有之
    低度行為應為施用之高度行為所吸收，不另論罪。查被告有
    如事實欄所載犯罪科刑及執行之紀錄，此有臺灣高等法院被
    告前案紀錄表在卷可稽，其受有期徒刑執行完畢後，5年內
    故意再犯本件最重本刑為有期徒刑以上之2罪，均為累犯，
    依刑法第47條第1項規定均加重其刑。爰審酌被告前因施用
    毒品，歷經觀察、勒戒及強制戒治程序並經追訴審判，惟仍
    未能戒絕毒癮，復繼續沾染毒品惡習，再犯本件2次施用第
    一級毒品罪，並參酌其施用毒品行為對於自身危害程度非輕
    ，且對社會風氣、治安亦有潛在之相當危害、其犯罪之動機
    、目的、手段，暨犯後坦承犯行，態度良好等一切情狀，分
    別量處如主文所示之刑，再依刑法第51條第5款之規定定其
    應執行刑如主文所示。
三、至扣案之含有第一級毒品海洛因之粉末（毛重0.6公克，淨
    重0.4公克），經臺北市政府警察局萬華分局以軍備局製造
    之煙毒品檢驗A包試劑初步檢驗結果呈嗎啡、海洛因反應，
    有臺北市政府警察局萬華分局查獲涉嫌毒品危害防制條例毒
    品初步鑑驗報告單附於98年度毒偵字第427號偵查卷第15頁
    可稽，係查獲之第一級毒品，不問是否屬於犯人所有，爰依
    毒品危害防制條例第18條第1項前段之規定，一併諭知沒收
    銷燬之；扣案包裹上開海洛因之包裝袋1個，並非不可與毒
    品分離，其係毒品之外包裝，用於包裹毒品，為被告所有供
    持有海洛因所用之物，爰依刑法第38條第1項第2款之規定一
    併諭知均沒收之。至被告用以施打海洛因之針筒因已丟棄，
    為免執行之困難，爰不併為沒收之宣告，附此敘明。
據上論斷，依刑事訴訟法第273條之1第1項、第299條第1項前段
，毒品危害防制條例第10條第1項、第18條第1項前段，刑法第11
條前段、第47條第1項、第51條第5款、第38條第1項第2款、第3
項，判決如主文。
本案經檢察官申心蓓到庭執行職務。
中    華    民    國    98    年    7    月    13    日
                  刑事第十三庭  法  官  張文俊
以上正本證明與原本無異。
如不服本判決，應於收受送達後10日內，向本院提出上訴書狀，
並應敘述具體理由；其未敘述上訴理由者，應於上訴期間屆滿後
20日內，向本院補提理由書（均須按他造當事人之人數附繕本）
，「切勿逕送上級法院」。
                                書記官  陳鳳瀴
中    華    民    國    98    年    7    月    13    日
附錄本案論罪科刑法條全文：
毒品危害防制條例第10條
施用第一級毒品者，處六月以上五年以下有期徒刑。
施用第二級毒品者，處三年以下有期徒刑。


司法院資訊處製作；財團法人民間司法改革基金會備份。
